【裁判字號】    97,訴,84
【裁判日期】    970501
【裁判案由】    門牌編釘
【裁判全文】
臺中高等行政法院判決
                                     97年度訴字第00084號
                              .
原      告  甲○○
被      告  彰化縣彰化市戶政事務所
代  表  人  乙○○
訴訟代理人  丁○○
            丙○○
上列當事人間因門牌編釘事件，原告不服彰化縣政府中華民國97
年1月8日府法訴字第0960226239號訴願決定，提起行政訴訟。本
院判決如下︰
    主  文
原告之訴駁回。
訴訟費用由原告負擔。
    事  實
一、事實概要：
    緣原告於民國（下同）96年10月17日檢附身分證、96年房屋
    稅繳款書及國有土地使用補償金繳納通知書等影本，就其現
    住彰化市○○○段山腳小段29-60地號土地上之房屋（下稱
    系爭房屋），向被告申請編釘臨時門牌，經被告實地勘查，
    發現系爭屋坐落土地之使用地類別為交通用地，且部分房屋
    建於約2公尺寬之排水溝上，違反土地使用性質及公共安全
    ，與彰化縣道路命名及門牌編釘自治條例第14條及彰化縣各
    戶政事務所辦理道路命名及門牌編釘作業要點第4點第1款第
    1目(4)之規定不符，乃駁回原告之申請。原告不服，向彰化
    縣政府提起訴願，遭駁回，遂提起本件行政訴訟。
二、兩造聲明：
    (一)原告聲明求為判決：
      1.訴願決定及原處分均撤銷。
      2.被告應就原告所有坐落彰化市○○○段山腳小段29-60
        地號土地上之房屋辦理臨時門牌編釘。
      3.訴訟費用由被告負擔。
    (二)被告聲明求為判決：
      1.原告之訴駁回。
      2.訴訟費用由原告負擔。
三、兩造之陳述：
    (一)原告部分：
      原告實際居住在彰化縣彰化市○○里○○路468號，有房
      屋稅繳款證明為證，於96年10月17日向被告申請編釘臨時
      門牌，遭被告駁回。按有人居住之違章建築，戶政事務所
      得編釘門牌並增列「臨」字，乃是彰化縣各戶政事務所辦
      理道路命名及門牌編釘作業要點所明文規定，查原告居住
      房屋佔用土地含國有及私有，除河川用地與道路用地外，
      其餘部分並未違反土地使用性質或顯有妨害公共安全之虞
      ，因此其餘部分仍可編釘門牌，被告竟以偏概全，駁回原
      告申請，系爭房屋於80年間由原告以木板蓋成，後經颱風
      吹倒，再重新蓋鐵皮屋，系爭房屋僅有一部分蓋在水溝上
      ，另外後面是國有財產地，該地在95年6月2日才變更為交
      通用地，被告不應以此為理由駁回原告之申請，請判決撤
      銷原處分及訴願決定，並判命被告應就原告所有系爭房屋
      辦理臨時門牌編釘云云。
    (二)被告部分：
      1.原告搭建違建房屋1間未編門牌，即持憑身分證影本、
        96年度房屋稅單影本及財政部國有財產局臺灣中區辦事
        處彰化分處國有土地使用補償金繳納通知書影本，向被
        告申請編釘臨時門牌。經被告派員實地勘查，該屋係有
        人居住之違建房屋，惟其房屋基地坐落彰化市○○○段
        山腳小段0000-0000號之土地，其使用類別為交通用地
        ，且部份房屋搭建於約2公尺寬之排水溝上，違反土地
        使用性質及公共安全，顯與彰化縣道路命名及門牌編釘
        自治條例第14條及彰化縣各戶政事務所辦理道路命名及
        門牌編釘作業要點關於門牌編釘之規定不符，被告以96
        年10月19日彰市戶字第0960005040號函駁回其申請，原
        告不服，乃提起訴願並經彰化縣政府以97年1月8日府法
        訴字第0960226239號決定書駁回訴願。
      2.按彰化縣道路命名及門牌編釘自治條例第14條規定：「
        有人居住之違章建築房屋未處理前，在未違反土地使用
        性質與公共安全情形下，戶政事務所得受理編釘門牌並
        增列「臨」字，以資區別」；及彰化縣各戶政事務所辦
        理道路命名及門牌編釘作業要點：四、門牌編釘：(一)初
        （新）編門牌：1、編釘原則：(4)有人居住之違章建築
        ，戶政事務所得編釘門牌並增列「臨」字，惟如違反土
        地使用性質或顯有妨害公共安全之虞者，如河川地、保
        安林地、海埔新生地、道路用地等不予受理分別定有明
        文規定。次按所謂交通用地，係供鐵路、公路、捷運系
        統、港埠、空運、氣象、郵政、電信等及其設施使用者
        而言，為內政部「非都市土地使用分區圖及編定各種使
        用地作業須知」第8點非都市土地各種使用地及其性質
        （十一）所明定。準此，依據前開交通用地之性質說明
        及首揭法令規定。本件原告所搭建之違建房屋雖有人居
        住，惟其房屋基地使用土地彰化市○○○段山腳小段
        0000-0000地號，其使用地類別為（交通用地）及部份
        房屋搭建於約2公尺寬之水溝上，此有被告提出之彰化
        地政事務所土地登記謄本、地籍圖及國有財產局臺灣中
        區辦事處彰化分處96年11月20日台財產中彰三字第0960
        006989號函可證，並為原告所是認，顯有違反土地使用
        性質與公共安全，依據彰化縣道路命名及門牌編釘自治
        條例第14條及彰化縣各戶政事務所辦理道路命名及門牌
        編釘作業要點第四點規定，道路用地不予受理編釘門牌
        。被告駁回原告之申請，於法並無不合，原告訴請撤銷
        並請求判命被告應就原告所有坐落彰化市○○○段山腳
        小段29-60地號土地上之房屋辦理臨時門牌編釘，均屬
        無理由，請判決駁回等語。
    理  由
一、按「有人居住之違章建築房屋未處理前，在未違反土地使用
    性質與公共安全情形下，戶政事務所得受理編釘門牌並增列
    「臨」字，以資區別。」、「門牌編釘：(一)初（新）編門牌
    ：1、編釘原則：(4)有人居住之違章建築，戶政事務所得受
    理編釘門牌並增列「臨」字，惟如違反土地使用性質或顯有
    妨害公共安全之虞者，如於河川地、保安林地、海埔新生地
    、道路用地等不予受理。」彰化縣道路命名及門牌編釘自治
    條例第14條第1項及彰化縣各戶政事務所辦理道路命名及門
    牌編釘作業要點第4點第1款第1目(4)分別定有明文。次按所
    謂交通用地，係供鐵路、公路、捷運系統、港埠、空運、氣
    象、郵政、電信等及其設施使用者而言，為內政部「非都市
    土地使用分區圖及編定各種使用地作業須知」第8點非都市
    土地各種使用地及其性質（十一）所明定。本件系爭房屋所
    坐落之基地即彰化縣彰化市○○○段山腳小段29-60地號土
    地係屬國有土地，使用地類別為交通用地，此有被告提出之
    彰化地政事務所土地登記謄本、地籍圖及國有財產局臺灣中
    區辦事處彰化分處96年11月20日台財產中彰三字第09600069
    89號函可證，並為原告所是認，依據前開交通用地之性質說
    明及首揭法令規定，原告自不得於交通用地上興建房屋，其
    申請編釘臨時門牌，亦為法所不許。故被告否准原告申請編
    釘臨時門牌所為之處分，於法並無不合。
二、原告雖主張其長期居住於系爭房屋，並自95年11月20日起向
    財政部國有財產局台灣中區辦事處彰化分處繳納佔用國有土
    地補償費，及自96年5月5日起繳納房屋稅，系爭土地係自95
    年6月2日始登記為國有財產，並自同年9月1日始補辦登記為
    交通用地，被告應依內政部所令頒「修正遷入單獨立戶提證
    規定」第5點辦理云云。經查原告搭建違章建築所佔用之坐
    落彰化縣彰化市○○○段山腳小段29-60地號土地，雖係於
    95年9月1日始補辦登記為交通用地，惟原告係於96年10月17
    日始向被告申請辦理門牌編定，此有原告申請書附原處分卷
    可稽（原處分卷第4頁），被告依前揭彰化縣道路命名及門
    牌編釘自治條例第14條第1項及彰化縣各戶政事務所辦理道
    路命名及門牌編釘作業要點第4點第1款第1目(4)之規定，認
    原告不得在坐落在交通用地上搭建違章建築，而否准原告之
    申請，核與居住時間長短及是否繳納房屋稅及土地使用補償
    金無涉；至於內政部所定頒之「修正遷入單獨立戶提證規定
    」之適用，係以房屋編訂門牌有案者，始得依據該規定第5
    點由警勤區警佐或戶政事務所查實辦理戶籍遷入登記，本件
    系爭房屋尚未編釘門牌，自不得引據該規定申請門牌編定，
    被告駁回原告之申請，於法並無不合，訴願決定予以維持，
    亦屬允當，原告訴請撤銷並請求判命被告應就原告所有坐落
    彰化市○○○段山腳小段29-60地號土地上之房屋辦理臨時
    門牌編釘，均屬無理由，應予駁回。兩造其餘攻擊防禦方法
    ，因不影響本件判決結果，不再一一論述，併予敘明。
據上論結，本件原告之訴為無理由，依行政訴訟法第195條第1項
後段、第98條第1項前段，判決如主文。
中    華    民    國    97    年     5     月    1    日
                臺中高等行政法院第三庭
                          審判長法  官  王  茂  修
                                法  官  莊  金  昌
                                法  官  林  金  本
以上正本證明與原本無異。
如不服本判決，應於判決送達後20日內向本院提出上訴書狀，其
未表明上訴理由者，應於提起上訴後20日內向本院提出上訴理由
書（須依對造人數附具繕本）；如於本判決宣示或公告後送達前
提起上訴者，應於判決送達後20日內補提上訴理由書（須附繕本
）。未表明上訴理由者，逕以裁定駁回。
中    華    民    國    97    年     5     月    1    日
                                書記官  蔡  騰  德


司法院資訊處製作；財團法人民間司法改革基金會備份。
